【裁判字號】    99,訴,656
【裁判日期】    990630
【裁判案由】    強盜
【裁判全文】
臺灣高雄地方法院刑事判決               99年度訴字第656號
公  訴  人  臺灣高雄地方法院檢察署檢察官
被      告  戊○○
選任辯護人  李慶隆律師
被      告  丁○○  22歲民.
指定辯護人  陳慧敏律師
上列被告因強盜案件，經檢察官提起公訴（99年度偵字第10295
號），本院判決如下：
    主  文
戊○○共同犯準強盜罪而有刑法第三百二十一條第一項第三款情
形，累犯，處有期徒刑柒年陸月。未扣案之折疊式鋸刀壹把沒收
之。
丁○○共同犯準強盜罪而有刑法第三百二十一條第一項第三款情
形，處有期徒刑年陸月。未扣案之折疊式鋸刀壹把沒收之。
    事  實
一、戊○○曾於因犯違反毒品危害防制條例等罪（連續施用第一
    、二級毒品），經本院判處有期徒刑10月、6 月，併定其應
    執行有期徒刑1 年2 月確定，民國96年4 月8 日縮刑期滿執
    行完畢。
二、詎戊○○猶不知悔改，竟因缺錢花用而意圖為自己不法之所
    有，於99年3 月19日夜間11時24分許，戊○○騎乘車號
    YET-083 號重型機車搭載其妻丁○○，同至高市旗津區風車
    公園停車場，旋下車並自上開重型機車置物箱內取出其平日
    用以鋸浮標、標桿等木質漁具、展開後長約40至50公分、足
    供兇器使用之折疊式鋸刀1 把藏於腰際而攜帶之，並交代丁○○留於上開重型機車上把風接應，丁○○明知戊○○持上
    開摺疊式鋸刀下車即可能為搶奪或強盜之目的，仍答應戊○○留於現場把風接應，而與戊○○達成共同基於意圖為自己
    不法所有之犯意聯絡。戊○○交代完畢，旋即轉身往海灘方
    向尋找下手目標，於距離上開停下機車地點約10至50公尺處
    ，見丙○○、甲○○正並肩坐於石階上看海，即乘甲○○不
    及防備之際，自後出手搶奪甲○○提在手上之皮包1 只（內
    有新臺幣〈下同〉3300元、身份證1 張、健保卡1 張、行動
    電話1 支〈NOKIA 牌，型號5530，序號：000000000000000
    號，價值約7000元〉、萬泰銀行現金卡1 張、彌陀鄉農會金
    融卡1 張、郵局金融卡2 張、新光銀行金融卡1 張〈金融卡
    共4 張〉、彌陀鄉農會存摺1 本、郵局存摺2 本、新光銀行
    存摺1 本、土地銀行存摺1 本、渣打銀行存摺1 本〈存摺共
    6 本〉）得手。丙○○見戊○○搶奪得手，立即於戊○○欲
    逃離現場時，上前抓住該皮包，詎戊○○為防護贓物，竟基
    於準強盜之犯意，當場自腰際取出上開折疊式鋸刀，先向丙○○揮砍1 下，丙○○於促狹之際，不知是摺疊式鋸刀，即
    以左手阻擋，致左手臂受有撕裂傷（4 公分×1 公分），戊○○再以上開折疊式鋸刀向丙○○揮砍第2 下，丙○○復以
    右手抓住刀刃處，致受有右拇指基部撕裂傷（3.5 公分×
    0.5 公分）、右虎口撕裂傷（3.5 公分×0.5 公分）等傷害
    ，致使丙○○不能抗拒，任憑戊○○逃離並由丁○○騎乘上
    開重型機車接應離去。戊○○與丁○○得手後，保留上開行
    動電話，並將現金用於打電動玩具花用完畢，其餘之證件、
    現金卡、金融卡、存摺等物，則連同皮包一併丟入海中。嗣
    經甲○○、丙○○報警，始循線於翌（20）日上午8 時許，
    在高雄市旗津區○○○路900 巷3 弄6 號5 樓查獲戊○○、
    丁○○，經渠等2 人同意，搜索取出準強盜所得即甲○○所
    有之上開行動電話1 支（NOKIA 廠牌，5530型號，序號：
    000000000000000號 ），始悉上情。
三、案經甲○○、丙○○告訴暨高雄市政府警察局鼓山分局報告
    臺灣高雄地方法院檢察署檢察官偵查起訴。
    理  由
壹、證據能力部分：
    按被告以外之人於審判外之陳述，雖不符刑事訴訟法第159
    條之1 至之4 之規定，然經當事人於審判程序同意作為證據
    ，法院審酌該言詞陳述或書面陳述作成時之情況，認為適當
    者，亦得為證據。當事人、代理人或辯護人於法院調查證據
    時，知有第159 條第1 項不得為證據之情形，而未於言詞辯
    論終結前聲明異議者，視為有前項之同意，刑事訴訟法第15
    9 條之5 定有明文。本判決所引用各項證據資料（詳後引證
    據）之證據能力，檢察官、被告及辯護人均表示不爭執或有
    證據能力（見本院卷第52、72、77至81頁），而未於言詞辯
    論終結前聲明異議，本院認前開證據資料作成時之情況，並
    無任何違法取證之不適當情形，以之作為證據使用係屬適當
    ，自有證據能力，而得採為認定事實之證據。
貳、實體部分：
一、訊據被告戊○○於本院審理時對於上揭犯罪事實均坦承不諱
    ，被告丁○○則一度翻異前詞，否認犯行，迄於言詞辯論終
    結前始復坦承犯行，核與證人即被害人甲○○於警詢時及偵
    查中具結所證、以及證人丙○○於警詢時、偵查中及本院審
    理時具結所證之被害情節大致相符，此外，證人丙○○所受
    之傷勢，有高雄市立旗津醫院診斷證明書（參警卷第28頁）
    在卷可憑，而警確於被告戊○○、丁○○位於高雄市旗津區
    ○○○路900 巷3 弄6 號5 樓之住處扣得證人甲○○遭搶奪
    之上開行動電話，有扣案物品照片（參警卷第38頁）與贓物
    認領保管單（Nokia 牌行動電話，具領人甲○○，參警卷第
    26頁）在卷可稽。足認被告二人任意性之自白與事實相符，
    堪以採信。辯護人雖為被告丁○○辯稱：被告丁○○僅知被
    告戊○○欲下車搶奪，並未預見被告戊○○將折疊式鋸刀帶
    下車，故對被告戊○○為防護贓物而傷害證人丙○○所另涉
    之準強盜犯行，並無犯意聯絡與行為分擔，縱有目睹搶奪過
    程後，仍以機車接應戊○○離開現場之行為，僅為被告戊○○加重強盜罪之幫助犯云云，經查：
  (一)被告戊○○於本院審理時具結證稱：當天伊騎摩托車載被告
    丁○○到旗津風車公園停車場……下車後以鑰匙打開坐墊，
    並從坐墊下之置物箱中拿出鋸刀藏於腰際，並叫被告丁○○
    留在機車上等，隨後就去海邊找目標，從機車停止、打開置
    物箱、拿起鋸刀、將鋸刀藏在腰際為止，被告丁○○都在伊
    旁邊，搶奪的地方距離停車的地方大約50公尺等語，核與被
    告丁○○亦於本院審理時自陳：伊也知道上開重型機車有放
    1 把鋸刀，放很久了，伊知道被告戊○○持鋸下車是要行搶
    ……停機車的地方有路燈等語，大致相符可知其2 人一起到
    達旗津風車公園停車場，停車時被告戊○○取出坐墊下之鋸
    刀，被告丁○○則始終在被告戊○○身旁，亦知被告戊○○
    將折疊式鋸刀攜帶在身離去，即係備供行搶之用，則辯護人
    辯稱被告丁○○不能預見被告戊○○將折疊式鋸刀帶下車云
    云，即與事實不符。再參諸被告戊○○於本院審理時自承：
    其攜帶鋸刀在身是怕被害人抵抗等語，足見被告戊○○攜帶
    鋸刀在身，本即備供其行搶他人財物之用，而被告丁○○既
    知悉被告戊○○持折疊式鋸刀欲供行搶之用等情，則被告戊○○不論係用該鋸刀使人不能抗拒強盜或持之使人不能抗拒
    以防護贓物，本即均在被告丁○○可預見之範圍內。辯護意
    旨認被告丁○○對被告戊○○為防護贓物而傷害證人丙○○
    之犯行，並無犯意聯絡云云，自不可採。
  (二)又證人丙○○於本院審理時證稱，伊與被告戊○○扭打的地
    點與被告戊○○行搶的地點是同一現場，被告戊○○砍傷伊
    之後即跑走，伊隨被告戊○○逃跑的方向看時，即見到有1
    臺機車，機車上坐了另一個人，現場有黃色路燈，雖不會很
    明亮，但也不至於妨害伊辨識對方有幾個人，亦足以使伊記
    下該機車的顏色、廠牌，從伊與被告戊○○扭打的地點到該
    機車之間，不會很遠，伊與被告戊○○扭打的時間，約20至
    30秒，被告戊○○刺傷伊後跑向機車處逃逸，前後不會超過
    10秒等語，對照證人丙○○於警詢時對被告二人騎乘機車之
    廠牌、顏色與被告丁○○之髮型、膚色、身材等特徵（參警
    卷第14頁），指述甚詳，核與卷附上開重型機車之照片（參
    警卷第39頁）所示之車型、顏色，及被告丁○○之髮型、膚
    色、身材等特徵相符，堪認證人丙○○所證案發現場照明並
    非不足、伊在案發現場有看見重型機車及被告丁○○等語，
    堪以採信，被告丁○○既在證人丙○○視線清晰之範圍內，
    則證人丙○○與被告戊○○扭打之地點，亦應在被告丁○○
    視線所及之範圍內，亦難認被告丁○○不知被告戊○○有施
    強暴防護贓物之情事，參以被告丁○○復於本院審理時自陳
    ：伊看到被告戊○○被告訴人2 人追趕……伊就載被告戊○○離開等語，足認被告丁○○係目睹被告戊○○持所搶皮包
    向自己跑來，並立即載被告戊○○離開現場，從而被告丁○○縱未下手行搶，然既知被告戊○○持鋸刀下車行搶而自己
    留在機車上把風接應，被告戊○○又在其視線範圍內行搶、
    隨之與證人丙○○扭打、為防護贓物而傷害證人丙○○，且
    被告丁○○復目睹被告戊○○持鋸刀與皮包受告訴人2 人追
    趕，仍依被告戊○○之指示載被告戊○○離開現場，其與被
    告戊○○間已有行為分擔之事實，已堪認定。況被告丁○○
    復於本院審理時自陳：伊看到被告戊○○被告訴人2 人追趕
    ……伊就載被告戊○○離開……搶來的錢沒有去買毒品，而
    是去打電動玩具花光了等語，對照員警於案發次日（20日）
    上午8 時即查獲被告戊○○與丁○○之時間間隔（約9 小時
    ）以觀，亦徵被告丁○○確實與被告戊○○於得手後立即共
    同花光搶來之現金，並知悉其與被告戊○○共同花光之現金
    即係被告戊○○搶奪而來之犯罪所得，實難認被告丁○○僅
    係以幫助之意思而參與犯罪。辯護人此部分所辯亦不可採。
  (三)綜上各節，被告丁○○既知悉被告戊○○持鋸刀下車，復留
    在機車上接應把風，並目睹被告戊○○持鋸刀防護贓物隨受
    告訴人2 人自後追趕，即騎機車載送被告戊○○逃離現場，
    旋共同花罄犯罪所得之現金等情，則被告丁○○與被告戊○○之間，就犯搶奪罪為防護贓物而攜帶兇器傷害他人之加重
    準強盜行為，亦有犯意聯絡與行為分擔，即堪認定。辯護意
    旨為被告丁○○所辯，均不可採。本件事證明確，被告犯行
    均堪認定，應依法論科。
二、按刑法第321 條第1 項第3 款之攜帶兇器竊盜罪，係以行為
    人攜帶兇器竊盜為其加重條件，此所謂兇器，其種類並無限
    制，凡客觀上足對人之生命、身體、安全構成威脅，具有危
    險性之兇器均屬之，且祇須行竊時攜帶此種具有危險性之兇
    器為已足，並不以攜帶之初有行兇之意圖為必要；又無論行
    為人主觀是否旨在行兇抑僅便利行竊，然在客觀上顯具有行
    兇之危險性，自屬兇器之一種（最高法院62年台上字第2489
    號及70年台上字第1613號判例意旨可資參照）。參照證人丙○○於本院審理時證稱：該鋸為鋸木頭之鋸刀，折疊式，有
    齒、塑膠柄，打開後約40至50公分等語（參本院99年6 月24
    日審判筆錄），被告戊○○於本院審理時自承：其所持之鋸
    子屬於係供其鋸浮標、標桿等木質漁具所用等語（參本院99
    年6 月24日審判筆錄），以及證人丙○○確因徒手阻擋該折
    疊鋸而受有如事實欄所載之傷害，有高雄市立旗津醫院診斷
    證明書（參警卷第28頁）在卷可憑，則被告戊○○所持之折
    疊鋸，在客觀上對他人之生命身體安全構成威脅，具有危險
    性，為刑法第321 條第1 項第3 款之「兇器」。次按刑法第
    329 條之「以強盜論」，係指以強盜罪相當之條文處罰之意
    ，故同法第330 條所謂「犯強盜罪」，不僅指自始犯同法第
    328 條第1 項之罪者而言，即依同法第329 條「以強盜論」
    者，亦包括之。故犯刑法第329 條之準強盜罪而又有同法第
    321 條第1 項各款情形之一時，自應依同法第330 條之加重
    強盜罪論處（最高法院67年台上字第2848號、48年台上字第
    878 號判例意旨足資參照），均先敘明。
三、是核被告2 人所為，均係犯刑法第330 條、第329 條之加重
    準強盜罪。被告2 人間就上開加重準強盜罪，有犯意聯絡及
    行為分擔，應論以共同正犯。被告戊○○於實施準加重強盜
    行為過程中，與證人丙○○發生扭打，於扭打過程中雖持折
    疊鋸揮砍證人丙○○而致證人丙○○受傷，但被告戊○○係
    為防護贓物而為，並非基於傷害證人丙○○之犯意，主觀上
    並無另行起意傷害證人丙○○之故意，證人丙○○因出手奪
    取被告戊○○已得手之贓物皮包而受傷，乃被告戊○○施強
    暴之當然結果，均不另論傷害罪（最高法院91年度台上字第
    1441號判決意旨參照）。被告戊○○有如犯罪事實欄所載之
    前案與執行紀錄，有臺灣高等法院被告前案紀錄表在卷可稽
    ，其於受徒刑之執行完畢後，5 年以內故意再犯本件有期徒
    刑以上之罪，應論以累犯並加重其刑。復查被告丁○○係越
    南籍，與被告戊○○結婚依親來臺，屬我國之新移民，其社
    會、國情適應力均較一般國民弱勢，於本院訊問時屢屢轉頭
    尋求被告戊○○之指示，並自陳其有跟隨丈夫即被告戊○○
    施用毒品之情形，顯見其在陌生異鄉生活之適應上對被告戊○○甚為依賴、順從程度甚高，而達盲從被告戊○○之指示
    在場把風接應致罹刑章之程度，然本院審酌其並非下手實施
    搶奪與而犯加重準強盜犯行之人，事後既已坦然承認犯行表
    示悔悟，本件犯罪所得不高，且無任何前科，此有臺灣高等
    法院被告前案紀錄表附卷可憑等情，認對被告丁○○犯罪之
    情狀顯有可憫恕，認科以刑法第330 條之加重準強盜罪之最
    低度刑仍嫌過重，爰就被告丁○○之犯罪行為酌量減輕其刑
    。爰審酌被告戊○○有如犯罪事實欄所載之前案、執行紀錄
    ，被告丁○○則無前科，各有其臺灣高等法院被告前案紀錄
    表在卷可憑，並斟酌被告戊○○年輕力壯，竟不思以正當方
    式取得財物，反圖私慾而攜帶兇器搶奪如犯罪事實欄所載之
    財物，復為防護贓物，當場施強暴犯行，侵害法益程度非輕
    ，且對他人生命、身體有相當之危險性，於社會治安危害重
    大，並指使其妻即被告丁○○留於現場把風接應，及渠2 人
    之智識程度、犯罪所得僅有行動電話1 支由告訴人甲○○領
    回，現金部分則花用殆盡，其餘贓物全部投入海中，及告訴
    人丙○○之傷勢程度等情，並念及渠等2 人犯後終於坦承犯
    行，與告訴人2 人以10萬元達成和解，被告丁○○並獲得告
    訴人2 人之諒解（參告訴人2 人當庭提起之本院99年度附民
    字第258 號附帶民事訴訟和解筆錄及本院99年6 月24日審判
    筆錄）等一切情狀，各量處如主文所示之刑，以資懲儆。扣
    案之行動電話1 支（NOKIA 牌，型號5530，序號：00000000
    0000000 號）非被告所有，業經發還告訴人丁○○，有贓物
    認領保管單在卷可憑。未扣案之折疊式鋸刀1 把則係被告戊○○所有，然係供被告2 人共同犯本件加重準強盜罪所用之
    物節，業經認定如上，且不能證明已經滅失，爰依共犯責任
    共同原則（最高法院94年度台上字第7421號判決意旨參照）
    ，依刑法第38條第1 項第2 款之規定，宣告沒收。至本件其
    他扣案物品，則與被告2 人本件共同加重準強盜犯行無關，
    無從於本件主文宣告沒收，併此敘明。
據上論斷，應依刑事訴訟第299 條第1 項前段，刑法第28條、第
321 條第1 項第3 款、第329 條、第330 條第1 項、第47條第1
項、第59條、第38條第1項 第2 款，判決如主文。
本案經檢察官乙○○到庭執行職務。
中    華    民    國    99    年    6     月    30    日
                  刑事第十四庭  審判長法  官  陳銘珠
                                      法  官  林揚奇
                                      法  官  張凱鑫
上正本證明與原本無誤。
如不服本判決，應於收受送達後10日內向本院提起上訴。
中    華    民    國    99    年    6     月    30    日
                                      書記官  董明惠
附錄本件所犯法條
中華民國刑法
第329條（準強盜罪）
竊盜或搶奪，因防護贓物、脫免逮捕或湮滅罪證，而當場施以強
暴脅迫者，以強盜論。
第330條（加重強盜罪）
犯強盜罪而有第321 條第1 項各款情形之一者，處7 年以上有期
徒刑。
前項之未遂犯罰之。
第321條（加重竊盜罪）
犯竊盜罪而有左列情形之一者，處6 月以上、5 年以下有期徒刑
：
一、於夜間侵入住宅或有人居住之建築物、船艦或隱匿其內而犯
    之者。
二、毀越門扇、牆垣或其他安全設備而犯之者。
三、攜帶兇器而犯之者。
四、結夥三人以上而犯之者。
五、乘火災、水災或其他災害之際而犯之者。
六、在車站或埠頭而犯之者。
前項之未遂犯罰之。

司法院資訊處製作；財團法人民間司法改革基金會備份。
